【裁判字號】    90,交簡上,165
【裁判日期】    920421
【裁判案由】    公共危險
【裁判全文】
臺灣臺北地方法院刑事判決                        九十年度交簡上字第一六五號
    上  訴  人
    即  被  告  甲○○
右列上訴人因業務過失傷害案件，不服本院台北簡易庭八十九年度北交簡字第三二九
一號，中華民國九十年九月二十五日第一審刑事簡易判決（檢察官聲請簡易判決處刑
案號：八十九年度偵字第二００六九號），提起上訴，本院管轄之第二審合議庭判決
如左：
    主  文
原判決撤銷。
甲○○從事業務之人，因業務上之過失傷害人，處有期徒刑伍月，如易科罰金以佰
元折算壹日。緩刑貳年。
    事  實
一、甲○○以騎乘機車送便當為業，乃以駕駛為附隨業務之人，於民國八十九年三月
    十六日十七時三十分許，在服用酒類已達不能安全駕駛之程度後，仍騎乘車號Ｆ
    ＲＢ－０６０號機車，沿台北市大安區○○○路○段一五一巷由東向西行駛，而
    於行經該巷三十一號前時，原應注意車前狀況，並隨時採取必要之安全措施，且
    依當時光線為夜間有照明、路面無障礙物無缺陷、視距良好之情形，亦非不能注
    意，竟疏未注意適有張基礎自路旁停車間走出、欲穿越巷道之車前狀況，且未採
    取必要之安全措施，貿然前行致撞擊張基礎左手臂，使乙○○受有左側橈骨末端
    骨折之傷害。嗣經警員到場處理，並測量甲○○呼氣中酒精濃度達每公升零點六
    七毫克。（甲○○所犯公共危險罪部分，業經台灣台北地方法院檢察署檢察官以
    八十九年度偵字第六六九六號聲簡易判決處刑，並經本院台北簡易庭以八十九年
    度北交簡字第一二四七號判處罰金二萬元確定）。
二、案經張基礎訴由台北市政府警察局大安分局報請台灣台北地方法院檢察署檢察官
    聲請簡易判決處刑。
    理  由
一、被告甲○○經合法傳喚，無正當理由，未於本院所指定之九十二年四月七日審理
    期日到庭，爰不待其陳述，逕行判決。
二、被告雖未於審理期日到庭，惟據其於本院行調查程序時所為供述，已就右開事實
    坦承不諱，核與告訴人張基礎指述相符，並有道路交通事故調查報告表、補充資
    料表、談話紀錄表、台北市政府警察局交通警察大隊事故分析研判表、台北市立
    仁愛醫院驗傷診斷書在卷可稽。按汽車行駛時，駕駛人應注意車前狀況，並隨時
    採取必要之安全措施，道路交通安全規則第九十四條第三項定有明文，又前述規
    定於騎乘機車時亦有適用，同規則第二條第一項第一款可為參照。本件被告行經
    右開路段時，原應注意前揭規定，且依當時光線為夜間有照明、路面無障礙物無
    缺陷、視距良好之情形，亦非不能注意，竟疏未注意適有告訴人自路旁停車間走
    出、欲穿越巷道之車前狀況，且未採取必要之安全措施，貿然前行致撞擊告訴人
    左手臂，其有過失甚明；又此過失與告訴人受有左側橈骨末端骨折傷害之間，亦
    有相當因果關係，則被告因過失傷害人之犯行，足以認定。
三、被告係騎乘機車送便當為業，乃以駕駛為附隨業務之人，並於執行業務時因過失
    傷害告訴人（卷附八十九年三月十六日訊問筆錄參照），則核其所為，係犯刑法
    第二百八十四條第二項前段業務過失傷害罪。又查車禍後經警員到場處理，測量
    被告呼氣中酒精濃度達每公升零點六七毫克之事實，有酒精濃度測試單在卷可稽
    ；按刑法第一百八十五條之三所規定服用酒類，不能安全駕駛動力交通工具而駕
    駛者，應負刑事責任，揆其立法目的本在藉抽象危險犯之犯罪構成要件，以嚇阻
    酒後駕車者對道路交通安全之危害。而所謂不能安全駕駛之認定，並無一定之數
    值可供界定，而係由法院以一般社會通念之客觀標準，足生公共危險時即足。經
    查，目前行政機關所取締酒後駕車之參考標準，係依法務部於八十八年五月十日
    邀集司法院刑事廳、交通部、行政院衛生署、內政部警政署及中央警察大學等機
    關開會，所為凡呼氣酒精濃度逾每公升含０．五五毫克時，即屬不能安全駕駛之
    決議，上開會議決議本身固僅屬檢警取締酒後駕車之參考，尚無拘束法院之效力
    ，惟以上開會議決議所採之標準，係參考美國、德國及日本等國家所進行之酒精
    濃度與精神狀態之測試實驗，亦即，各項實驗均發現凡呼氣中酒精濃度達每公升
    ０．五五毫克時，就人之生理方面，已產生視覺反應遲鈍、影像不能集中、同時
    不能看清前方路況及車旁照後鏡等狀況，及駕駛能力已受有影響、肇事率已為一
    般正常人之十倍之事實，則以呼氣中酒精濃度逾每公升０．五五毫克作為判定駕
    駛人能否安全駕駛之標準，係有科學上之證明，而得為本院判斷之依據；次查，
    行為人飲酒後如其呼氣酒精濃度達於每公升０．五毫克時，即有反應較慢、感覺
    減低並影響駕駛中度之中毒症狀，此有行政院國軍退除役官兵輔導委員會台北榮
    民總醫院八十八年八月五日（八八）北總內字第二六八六八號函一紙附本院卷可
    稽，且行為人飲酒後其呼氣中酒精濃度如已達於每公升０．五五毫克，其肇事率
    為一般未飲酒者之十倍，此亦有中央警察大學交通學系暨交通管理研究所教授蔡
    中志之研究報告一紙附本院卷可憑，故被告經警測試其呼氣酒精成份為０．六七
    毫克，依照前述說明，當已達到服用酒類後不能安全駕駛動力交通工具之狀態，
    則被告係在酒醉之情形下騎乘機車肇事之事實，足以認定，是被告前述業務過失
    傷害之犯行，自應依道路交通管理處罰條例第八十六條第一項之規定加重其刑至
    二分之一。原審疏未依前述規定加重，已有不合，自應由本院予以撤銷改判。爰
    審酌被告之職業、過失之程度、犯後之態度、告訴人所受之傷勢、被告人已與告
    訴人達成和解等情，量處如主文第二項所示之刑。另刑法第四十一條已於九十年
    一月四日修正，嗣經總統於九十年一月十日公布，並自被告行為後之同年一月十
    二日起生效，依現行刑法第四十一條第一項前段：「犯最重本刑為五年以下有期
    徒刑以下之罪，而受六個月以下有期徒刑或拘役之宣告，因身體、教育、職業、
    家庭之關係或其他正當事由，執行顯有困難者，得以一元以上三元以下折算一日
    ，易科罰金」之規定，較諸修正前之刑法第四十一條以「犯最重本刑為三年以下
    有期徒刑以下之刑之罪，而受六月以下有期徒刑或拘役之宣告」，始得易科罰金
    之規定，以修正後現行刑法第四十一條第一項前段之規定有利於被告，故被告行
    為時雖在刑法第四十一條修正生效前，依刑法第二條第一項前段規定，仍應適用
    裁判時即修正後之刑法第四十一條第一項前段規定，是依此諭知易科罰金之折算
    標準。末審酌被告未曾受有期徒刑以上刑之宣告，有台灣高等法院被告全國前案
    紀錄表在卷可稽，其因一時失慮，偶罹刑典，事後已坦承犯行，深具悔意，並與
    告訴人達成和解，告訴人亦表明不再追究等情（卷附九十二年三月十九日告訴人
    所提書狀參照）等情，認經此刑之宣告後，被告應知警惕而無再犯之虞，本院因
    認暫不執行其刑為當，是予以宣告緩刑二年，用啟自新。
據上論斷，應依刑事訴訟法第四百五十五條之一第一項、第三項、第三百六十九條第
一項前段、第二百九十九條第一項前段、第三百七十一條，刑法第二條第一項前段、
第二百八十四條第二項前段、第四十一條第一項前段、第七十四條第一款，道路交通
管理處罰條例第八十六條第一項，罰金罰鍰提高標準條例第一條前段、第二條，判決
如主文。
本案經檢察官黃東焄到庭執行職務
中      華      民      國    九十二    年      四      月    二十一    日
                                  臺灣臺北地方法院交通法庭
                                      審判長法  官  劉壽嵩
                    法  官  陳婷玉
                                            法  官  林鴻達
右正本證明與原本無異。
本判決不得上訴。
                                            書記官  石幸代
中      華      民      國    九十二    年      四      月    二十一    日
附錄本案論罪科刑法條全文：
中華民國刑法第二百八十四條
 (過失傷害罪)
因過失傷害人者，處六月以下有期徒刑、拘役或五百元以下罰金，致重傷
者，處一年以下有期徒刑、拘役或五百元以下罰金。
從事業務之人，因業務上之過失傷害人者，處一年以下有期徒刑、拘役或
一千元以下罰金，致重傷者，處三年以下有期徒刑、拘役或二千元以下罰
金。


司法院資訊處製作；財團法人民間司法改革基金會備份。
